【裁判字號】    95,上更(二),323
【裁判日期】    951228
【裁判案由】    違反毒品危害防制條例
【裁判全文】
臺灣高等法院高雄分院刑事判決     95年度上更(二)字第323號
上  訴  人  臺灣高雄地方法院檢察署檢察官
上  訴  人
即  被  告  甲○○
指定辯護人  蔡祥銘律師
上列上訴人等因被告違反毒品危害防制條例案件，不服臺灣高雄
地方法院94年度訴字第3084號中華民國94年10月27日第一審判決
（起訴案號：臺灣高雄地方法院檢察署94年度偵字第11806 號）
，提起上訴，經判決後，由最高法院第二次發回更審，本院判決
如下：
    主  文
原判決撤銷。
甲○○販賣第一級毒品，未遂，累犯，處有期徒刑柒年陸月。扣
案之第一級毒品海洛因壹大包、陸小包（合計淨重參點貳壹公克
，空包裝重壹點肆貳公克，純質淨重壹點壹伍公克）及壹小包（
驗後淨重零點零肆公克），均沒收銷燬之。販賣毒品所得新臺幣
伍佰元，沒收。
    事  實
一、甲○○前曾因違反毒品危害防制條例罪，經原審法院以91年
    度訴緝字第28號判處應執行有期徒刑1 年2 月確定，於92年
    12月29日縮短刑期假釋出獄，所餘期間付保護管束，而於93
    年4 月29日期滿視為執行完畢，猶不知悔改；其平時即有施
    用毒品習慣，知悉取得毒品之管道，於94年5 月26日凌晨零
    時許，在高雄市○鎮區○○路與凱旋路口處，以新臺幣（下
    同）16,000元之價格，向姓名年籍均不詳綽號「海仔」之成
    年男子，購買海洛因1 包（約1 錢），供己施用。惟甲○○
    因有施用毒品習慣，亦明知海洛因係屬毒品危害防制條例第
    2 條第2 項第1 款所列第一級毒品，不得非法販賣，竟於購
    得上開海洛因後分成9 包，並取其中之2 包（1 大1 小）藏
    放於身上伺機意圖營利販賣。適於同日下午4 時42分許，林
    榮坤騎乘車牌號碼MAF-450 號之重型機車搭載蔡坤霖（2 人
    施用毒品部分業經法院判刑確定）至高雄市○鎮區○○路與
    福祥路口前遇見甲○○，因林榮坤知甲○○有海洛因，乃以
    現金500 元之價格向甲○○購買第一級毒品海洛因1 小包，
    而甲○○即基於販賣第一級毒品海洛因之營利犯意，著手販
    賣，並於先收取上開款項500 元後而欲交付1 小包海洛因予
    林榮坤時，因埋伏跟監員警出現，甲○○即將上開1 小包海
    洛因丟棄在地，而為警當場查獲以致販賣未遂。並當場扣得
    上開未及交付而丟棄在地之第一級毒品海洛因1 小包（毛重
    0.2 公克，驗後淨重0.04公克）、販賣毒品所得500 元，及
    藏放在甲○○之長褲右口袋內之第一級毒品海洛因1 大包（
    毛重2.5 公克）；復於同日下午5 時20分許，經警持臺灣高
    雄地方法院所核發之搜索票，前往高雄市前鎮區○○○路24
    6 號前，搜索甲○○所駕駛車牌號碼E8-6591 號之自用小客
    車，另查獲第一級毒品海洛因6 小包（共毛重2 公克。送驗
    時連同上開1 大包，合計淨重3.21公克，空包裝重1.42公克
    ，純質淨重1.15公克，純度35.92 ％）。
二、案經高雄市政府警察局苓雅分局移送臺灣高雄地方法院檢察
    署檢察官偵查起訴。
    理  由
壹、程序方面：
一、按被告以外之人於審判外之言詞或書面陳述，除法律有規定
    者外，不得作為證據。又被告以外之人於檢察事務官、司法
    警察官或司法警察調查中所為之陳述，與審判中不符時，其
    先前之陳述具有較可信之特別情況，且為證明犯罪事實存否
    所必要者，得為證據，刑事訴訟法第159 條第1 項、第159
    條之2 分別定有明文。而其中具備特別可信情況，即法院應
    比較其前後陳述時之外在環境及情況以為判斷。「例如被告
    以外之人出於自然之發言，或違反自己利益之陳述等特別情
    形均屬之。蓋被告以外之人在類此特別情況下所為之任意陳
    述，通常其虛偽之可能性偏低，若該項陳述為證明犯罪事實
    存否所必要，依上開規定，自得構成傳聞法則之例外，而承
    認其證據能力。」（參照最高法院95年度台上字第5740號判
    決）。經查，證人林榮坤、蔡坤霖於警詢中均明確供稱有向
    被告購買毒品等語，惟於原審審理時卻均證稱：在警察局確
    實有說甲○○有販毒，因為在現場時警察跟我們說，若說是
    甲○○有販毒的話，我們就會沒事，且警察一直很兇，說再
    不說就要灌水等語，即否認有向被告購買毒品乙事，因而證
    人林榮坤、蔡坤霖於原審審理時之證述與警詢中之陳述有不
    一致之情形。惟查，依當時警詢筆錄作成之情況，證人即製
    作警詢筆錄之員警葉志盛於偵訊中到庭結證稱：於製作筆錄
    時並沒有對於證人林榮坤、蔡坤霖有何刑求、不當取供之行
    為，且2 位證人無論是在現場還是在派出所作筆錄都很配合
    等語（見偵查卷第47頁）；且證人蔡坤霖於94年10月13日原
    審審理時亦證述：伊於警詢作筆錄時並未遭受脅迫、恐嚇，
    作筆錄的過程有連續錄音、錄影等語（見原審卷第63頁），
    核與檢察官於偵查中勘驗錄音帶結果，顯示警員係以台語詢
    問2 位證人，受詢問人隨即以台語應答，再將之整理、口述
    再與受詢問人確認無誤後，旋即聽到鍵盤按鍵敲打聲，且應
    答內容非常口語化，顯示不是逐字照念等情均大致相符，此
    有勘驗筆錄在卷可稽（見偵查卷第61至63頁）。足認證人林
    榮坤、蔡坤霖於警詢時之陳述，確係出於任意性，並未受其
    他外部情形之干擾、壓迫；再者，證人林榮坤、蔡坤霖亦經
    原審傳訊到庭接受被告交互詰問，調查結果即證人林榮坤、
    蔡坤霖2 人警詢之陳述與證人葉志盛之證述互核相符，並與
    偵查中勘驗錄音帶譯文所示對話內容吻合。是證人林榮坤、
    蔡坤霖於警詢之供述應均係出於自由意志之發言；況且警方
    於詢問時亦無其他違反法定程序之瑕疵，而當時被告更未同
    時在場一同應訊，此與事後警方移送偵審中被告均有在場下
    ，對於證人所遭受之壓力將大為不同。是就時間間隔、有意
    識迴避、外力干擾及事後串謀等外在條件綜合比較之，證人
    林榮坤、蔡坤霖於警詢中之陳述，有『因離犯罪時間較近，
    記憶猶新，尚無飾詞、串謀之機會』、『無須面對被告在場
    之人情壓力』等特別可信條件；及上開證人於警詢之陳述乃
    證明被告犯罪事實存在與否之重要證據，有引為認定被告是
    否犯販毒罪之證據之必要。因而證人林榮坤、蔡坤霖於警詢
    之陳述，依刑事訴訟法第159 條之2 規定均具有證據能力。
二、又按被告以外之人於審判外之陳述，雖不符前4 條（指刑事
    訴訟法第159 條之1 至第159 條之4）之 規定，而經當事人
    於審判程序同意作為證據，法院審酌該言詞陳述或書面陳述
    作成時之情況，認為適當者，亦得為證據；當事人、代理人
    或辯護人於法院調查證據時，知有刑事訴訟法第159 條第1
    項不得為證據之情形，而未於言詞辯論終結前聲明異議者，
    視為有前項之同意，刑事訴訟法第159 條之5 定有明文。查
    卷附之搜索票、扣押筆錄、扣押物品目錄表、檢察官於94年
    7 月8 日、94年7 月13日勘驗光碟片、證人警詢錄音帶，雖
    均係被告以外之人於審判外所為之書面陳述，屬於傳聞證據
    ，然被告及檢察官均同意作為證據，且本院審酌該書面陳述
    作成之情況，未見有何不適當之情形，故依刑事訴訟法第15
    9 條之5 第1 項之規定，均得作為證據。
三、復按傳聞法則乃對於被告以外之人於審判外之言詞或書面陳
    述，亦即針對被告以外之人於審判外以言詞或書面所為之供
    述證據所為之規範。卷附扣案物品照片5 張、現場照片26張
    ，乃以科學、機械之方式，對於當時狀況所為忠實且正確之
    記錄，性質上並非供述證據，自無刑事訴訟法第159 條第 1
    項規定之適用，附此敘明。
貳、實體方面：
一、訊據上訴人即被告甲○○（下稱被告）固坦承有於上揭時、
    地，以16,000元之價格，向姓名年籍均不詳綽號「海仔」之
    成年男子，購買海洛因1 包（約1 錢）之事實，惟矢口否認
    有何販賣第一級毒品海洛因之犯行，辯稱：伊沒有販賣毒品
    ，警方所扣得之毒品均係供自行施用的等語；其辯護人辯護
    意旨亦稱：證人林榮坤、蔡坤霖之警詢筆錄是屬於審判外陳
    述，沒有證據能力，在警察所錄製的光碟裡面，為何當天被
    告跟林榮坤、蔡坤霖見面時，所錄製到的，沒有前面所述的
    那一段，影片的內容並沒有看到2 位證人有把錢交予被告，
    只有看到被告手上拿著500 元的現金，把毒品丟在地上，顯
    見被告沒有販賣毒品云云。
二、經查：
(一)被告有於上揭時、地販賣毒品海洛因予林榮坤之事實，業據
    證人林榮坤於警詢中證稱：於94年5 月26日下午4 時42 分
    許，在高雄市○鎮區○○路與福祥路口，我以500 元向綽號
    「德仔」（即被告甲○○）之男子購買毒品海洛因，當我將
    500 元交付給綽號「德仔」之男子時，警方就一擁而上，該
    綽號「德仔」之男子就立即將欲販賣給我的海洛因1 包丟棄
    在腳旁，當場為警查獲該海洛因1 包，即由警方前往逮捕被
    告甲○○等語甚詳，並當場指認該「德仔」確為被告甲○○
    無訛，核與證人蔡坤霖於警詢時所證述之情節均大致相符；
    而證人林榮坤、蔡坤霖2 人亦坦承有施用海洛因之習慣，並
    與被告素無怨隙，是證人林榮坤、蔡坤霖指證被告販賣海洛
    因，應無恣意捏造事實誣陷之可能。復有扣押物品目錄表2
    紙、扣案物品照片5 張附卷可稽，且扣案之疑似海洛因之粉
    末1 大包、6 小包及1 小包，分別經高雄市政府警察局苓雅
    分局、法務部調查局鑑定結果，確含第一級毒品海洛因成份
    ，有高雄市政府警察局苓雅分局毒品初步鑑驗報告單各1 份
    （附於警卷第28、29頁）及法務部調查局94年8 月19日調科
    壹字第220020690 號、94年12月21日調科壹字第220021694
    號鑑定通知書各1 份可稽（見94年度偵字第11806 號、94年
    度毒偵字第8328號卷），堪以認定。
(二)雖證人林榮坤、蔡坤霖於偵、審中均翻異前詞，改證稱：在
    警察局確實有說甲○○有販毒，因為在現場時警察跟我們說
    ，若說是甲○○有販毒的話，我們就會沒事，且警察一直很
    兇，說再不說就要灌水云云；惟渠等上開證述內容，非但與
    其先前於警詢中之證詞相互歧異，亦與證人葉志盛於偵訊中
    之證詞有所矛盾，而參諸證人林榮坤、蔡坤霖因遭查獲購買
    毒品而製作之警詢筆錄所示，渠等於該次警詢中均謂係以50
    0 元向被告購買海洛因等語明確，根本未如同渠等於原審審
    理中證述係受到警察的強暴、脅迫、不正取供等語。再者，
    證人林榮坤、蔡坤霖於94年5 月26日製作警詢筆錄時，對於
    上開購買第一級毒品海洛因之犯罪事實，大致上均供承明確
    ，亦無遭受任何強暴、脅迫、利誘等不正方法取供等情，其
    供承內容核與警詢筆錄記載內容相符；且該錄音係全程連續
    錄音，並無任何剪接變造情形，員警態度良好，亦無聽到恐
    嚇、脅迫及大聲詢問受詢問人之情況；受詢問人之應答態度
    亦頗為配合，多能針對所詢問題切題回答，應答內容非常口
    語化，顯示不是逐字照念等情，業經檢察官於94年7 月13日
    偵訊中當庭勘驗上開證人警詢錄音帶明確，並有勘驗筆錄在
    卷可參（見94年度偵字第11806 號卷第61頁）。是本院審酌
    證人林榮坤、蔡坤霖之警詢陳述作成時間距離案發時間較近
    ，記憶較為清晰，較不致因人情壓力而有所顧忌，而認證人
    林榮坤、蔡坤霖於警詢中之陳述應有證據能力，並較為可信
    ；且證人林榮坤、蔡坤霖於94年5 月27日於偵訊中，檢察官
    隔離訊之：「為何被警方查獲？」時，證人蔡坤霖答稱：「
    我載林榮坤去找工作時在查獲地遇到警察，我要在他去找廢
    紙回收的工作。」、「（到何處工作？）前鎮加工區的瑞儀
    公司。」、「（前鎮加工區○○○路？）在中一路。」、「
    （中一路與被查獲地有無順路？）沒有。」等語。而證人蔡
    坤霖卻於檢察官偵查中證稱：「（到何處找工作？）前鎮加
    工區。」、「（找何工作？）隨便找。」、「（加工區與你
    被查獲地有無順路？）有。」等語（均見上開偵查卷第16頁
    ），即上開2 證人雖均稱渠等係要找工作而與被告相遇，但
    訊之找何工作時，一稱到瑞儀公司找廢紙回收工作；一稱隨
    便找；訊之有無順路時，一稱沒有；一稱有。既然上開2 位
    證人係一同外出找工作，但對於找何工作、有無順路，卻供
    述不一，顯然上開2 位證人於偵查中所謂找工作云云，純屬
    謊詞。亦即證人林榮坤、蔡坤霖事後於偵審中之證詞，應屬
    事後迴護被告之詞，不足採信。
(三)至於被告辯稱：那是我自己的錢，不是販毒所得，是警察來
    時，我要丟那包海洛因，一起從口袋把錢掏出來拿在手上乙
    事。經查，被告左手握有500 元紙鈔且欲將之放入口袋，立
    即被警方所阻止，被告隨之將1 包白色粉末裝用夾鏈袋包裝
    的物品丟棄在地，隨即在被告的右手口袋發現1 包白色粉末
    狀用夾鏈袋包裝的物品乙節，業經原審及檢察官當庭勘驗蒐
    證光碟片並製有勘驗筆錄可稽（見上開偵查卷第56頁），且
    經證人林榮坤、蔡坤霖於警訊時證述屬實。而當日之蒐證警
    員即證人顏興致亦於本院前審95年1 月4 日審理時具結證稱
    ：「案發當天我負責蒐證，苓雅分局三組（偵查隊）有1 組
    人負責逮捕。在班超路逮捕被告，該處距離被告住處2 分鐘
    的車程。」、「（在逮捕被告的時候，被告與購毒者之間的
    情形如何？）偵查隊的一組逮捕組跟蹤被告，發現被告甲○
    ○、林榮坤等2 人接觸，我們逮捕組接獲已經申請到搜索票
    ，所以我們就下車將他們攔查，發現甲○○丟1 包海洛因在
    地上，他的左手拿新臺幣500 元，這時候，我在路上，因為
    停紅燈差不多30秒鐘，所以我就馬上跟上去；被告與林榮坤
    接觸的那一剎那，我沒有看到，但我的蒐證帶不是事後請被
    告配合才拍攝的，我們的蒐證帶沒有中斷，也有聲音及畫面
    。我只有拍攝到被告左手拿出新臺幣500 元，同時也拍到他
    右手從他的長褲口袋內拿出1 包海洛因，還有1 包海洛因已
    經丟在地上了。」等語（見本院94年度上訴字第1739號卷第
    57 、58 頁）。是依上開蒐證光碟顯示及證人顏興致之證詞
    可知，被告係分別以右手將1 包用夾鏈袋包裝的物品丟棄在
    地，左手握有500 元紙鈔1 張，而右口袋內尚有1 包裝有白
    色粉末之夾鏈袋。因而被告如係為丟棄毒品而將其所有之
    500 元一起從口袋把錢掏出來，則其手上之500 元紙鈔，應
    係與丟棄在地上之該包海洛因一樣均拿在右手，始合常情，
    而非分持左右兩手。再者，被告於見警方取締時，即一手將
    毒品丟棄；一手將紙鈔收取之反應動作，益證被告有販毒之
    事實。至於被告又辯稱：我與林榮坤、蔡坤霖事前沒有聯絡
    云云，然就販賣毒品罪之客觀不法構成要件，首重毒品之交
    付及價金之收取，則於上開時、地經警查獲前，既係由證人
    林榮坤業已交付上開500 元價金予被告收受，被告同時欲交
    付上開海洛因予林榮坤之構成要件以內之行為，縱其事前均
    未互相聯絡，均無涉被告所具明販賣第一級毒品海洛因之犯
    罪故意，亦不影響被告上開犯行之成立，足認被告所辯，顯
    係事後卸責之詞，自難採信。
(四)辯護人另質疑在警察所錄製的光碟裡面，為何當天被告跟林
    榮坤、蔡坤霖見面時，所錄製到的，沒有前面所述的那一段
    ，影片的內容並沒有看到2 位證人有把錢交予被告，只有看
    到被告手上拿有500 的現金，把毒品丟在地上云云；然被告
    販賣第一級毒品海洛因之交易過程，分別於94年7 月8 日偵
    查中及94年10月13日原審審理時當庭勘驗蒐證光碟片，並製
    有勘驗筆錄可稽。參以員警蒐證販賣毒品之交易手法，均係
    以發現嫌疑人著手交易行為時，始全程錄影蒐證，而非事先
    即從跟蹤、埋伏起即開始全程錄影，是辯護人上開辯護意旨
    稱：影片的內容並沒有看到2 位證人有把錢交予被告，只有
    看到被告手上拿有500 元的現金，把毒品丟在地上，足證被
    告並無販賣毒品之行為云云，亦無可採。
(五)又查，被告於案發當日（26日）12時曾在其住處施用毒品海
    洛因，業據被告於警詢供述甚明，而被告為警查獲後所採集
    之尿液，經送驗亦確有嗎啡陽性反應，因而犯施用第一級毒
    品罪，亦經原審法院以94年訴字第2776號判處有期徒刑1 年
    確定在案之事實，有臺灣高等法院被告前案紀錄表可稽，是
    被告辯稱伊當初購入系爭毒品係為供己施用乙事，應係可採
    。惟依被告案發當時身上藏放2 包毒品海洛因（1 大1 小）
    為警查獲之事實觀之，被告購入系爭毒品後，另起伺機販賣
    之營利意圖，否則被告當日既非出遠門，應無隨身攜帶如此
    多的毒品而增加風險之必要。再者，被告於本院審理中亦自
    承：其該次購買毒品之錢係向其母親拿2 萬元而來等語，是
    被告顯然無固定之經濟來源，但因本身染有毒癮花費不貲，
    因而為自行施用而購入稍多毒品後，再伺機轉賣，以減少爾
    後經濟來源之困窘，亦符合常理。況查，證人林榮坤係事先
    未與被告有任何聯絡下，向被告購買毒品乙事，業如前述，
    是被告亦無固定之出售管道、對象，由此益證被告因為供己
    施用購入毒品後，遇有對象再伺機出售營利而為販賣，並非
    購入毒品之初即有販賣而營利之意圖。公訴人謂被告明知海
    洛因為第一級毒品，不得販賣，竟意圖營利，先於94年5 月
    26 日 零時許，以16,000元之價格，向姓名年籍均不詳綽號
    「海仔」之成年男子購得毛重1 錢之海洛因，因認被告販入
    海洛因之初即有販賣營利之意圖，而涉有販賣第一級毒品既
    遂罪嫌云云，容有誤解。惟因販毒罪包括祇要基於營利之意
    圖而有販入或販出行為其中之一，即可成罪，是公訴人所起
    訴之事實與本院上揭所認定之事實，仍屬同一罪名之基本事
    實，因而本院對公訴人起訴之該部分，不另為無罪之諭知。
(六)末查，邇來政府為杜絕毒品氾濫，毒害人民甚深，再三宣導
    教民眾遠離毒品、媒體之報導既深且廣，對於毒品之禁絕，
    應為民眾所熟悉。又政府對於查緝施用、轉讓及販賣毒品無
    不嚴格執行，且販賣毒品罪更係重罪，設若無利可圖，衡情
    一般持有毒品者，當不致輕易將持有毒品交付他人。況乎第
    一級毒品海洛因價格不貲、物稀價昂，且販賣毒品乃違法行
    為，非可公然為之，亦無公定之價格，不論任何包裝，均可
    任意分裝增減分量，每次買賣價量，亦可能隨時依雙方間之
    關係深淺、資力、需求量及對行情之認知、來源是否充裕、
    查緝是否嚴緊，購買者被查獲時供述購買對象之可能性風險
    之評估等，因而異其標準，並隨時機動調整，非可一概而論
    ，是販賣之利得除經坦承犯行或價量俱臻明確外，委難查得
    實情。經查，被告於警詢中供稱：伊向不詳綽號「海仔」之
    成年男子購入之毒品係1 大包1 錢，嗣再自行分裝成8 小包
    等語（見警卷第2 頁反面）；另於本院前審中卻供稱：他拿
    給我的時候就是1 大包裡面有好幾小包的毒品，共有10包，
    是他幫我分裝好的等語（見本院95年上更(一)字第107 號卷第
    67頁）；惟於本院審理中又改稱：1 大包裡面有9 小包，已
    施用1 包云云。是被告就購買之初，有無分裝及分成幾包乙
    事，莫衷一是。惟查，本件扣案之毒品，即當場查獲海洛因
    2 包（1 大1小），連同事後在被告之自用小客車上查獲之6
    小包，總共有8 包，已為不爭之事實；且依常理判斷，販售
    毒品者，應無為購買者分裝成多小包之必要，因如此會增加
    分裝中之消費，及計價、攜帶時之不方便；況且其中有1 包
    特別大包（即從被告右口袋起獲者），益證被告當初購入時
    ，應係尚未分裝之1 大包。至於被告購入有無施用並分成數
    包？依被告於警詢中供稱伊當日12時許曾在其住處施用毒品
    海洛因1 次，且購入時為當日零時，距查獲時即同日16時許
    ，已將近16小時等情，應可確定被告購入後即已先施用一部
    份，剩餘部分再自行分成8 小包，亦即被告購入後應有自行
    分裝成9 份（包），當屬無訛。又被告係以16,000元之價格
    向不詳綽號「海仔」之成年男子購入之毒品係1 大包（約1
    錢），因而如以一錢約3. 75 公克計算（以淨重計算）被告
    購入成本，0.01公克約為43元；則被告販賣予林榮坤之1 小
    包（即當場扣得上開未及交付而丟棄在地之第一級毒品海洛
    因1 小包，毛重0.2 公克，驗後淨重0.04公克），其成本價
    應僅約為172 元（計算方式：43×4 ＝172） ，但被告卻以
    1 包500 元之價格販售予林榮坤，顯有價差可牟利，則其主
    觀上確有藉此營利之意圖，已甚灼然。
(六)綜上所述，足見被告上開所辯，顯係卸責之詞，不足採信。
    本件事證明確，被告販賣第一級毒品海洛因未遂犯行，堪以
    認定。
三、按刑法上犯罪類型為「販賣」者之既、未遂，以買賣之標的
    物已否交付為區分標準；如僅就買賣之內容意思表示一致，
    而尚未交付標的物時，應論以販賣未遂，最高法院89年度臺
    上字第2789號判例可資參照。海洛因係毒品危害防制條例第
    2 條第2 項第1 款所列之第一級毒品，被告已經著手販賣海
    洛因之行為，在交付毒品前即為警查獲而未遂，係犯毒品危
    害防制條例第4 條第6 項、第1 項之販賣第一級毒品未遂罪
    。公訴人認被告涉犯毒品危害防制條例第4 條第1 項之販賣
    第一級毒品既遂罪，則有未洽。又其持有第一級毒品海洛因
    之低度行為，為販賣第一級毒品海洛因之高度行為所吸收，
    不另論罪。被告前因違反毒品危害防制條例罪，經原審法院
    以91年度訴緝字第28號判處應執行有期徒刑1 年2 月確定，
    於92年12月29日縮短刑期假釋出獄，所餘期間付保護管束，
    而於93年4 月29日期滿視為執行完畢等情，此有臺灣高等法
    院被告前案紀錄表1 份在卷可查，其於5 年以內故意再犯本
    件有期徒刑以上之罪，不論依修正前之刑法第47條，或修正
    後之刑法第47條第1 項之規定，均構成累犯，對被告而言並
    無有利或不利之情形，自不生新舊法比較之問題，應逕依修
    正前之刑法第47條，論以累犯並加重其刑，惟就死刑、無期
    徒刑部分，依法不得加重。又被告所為係屬未遂犯，依修正
    前刑法第26條前段之規定，按既遂犯之刑度減輕其刑，並依
    法先加後減。又最高法院第八次刑事庭會議決議：「新法施
    行前，犯法定本刑為死刑、無期徒刑之罪，有減輕其刑之原
    因者，新法施行後，應依新法第2 條第1 項之規定，適用最
    有利於行為人之法律」，本件自應適用修正前刑法第26條前
    段、第64條第2 項、第65 條 第2 項之規定，減輕其刑，較
    有利於被告，併予敘明。
四、原審予以論罪科刑，固非無見；惟查，被告著手販賣而欲交
    付予林榮坤之海洛因，適員警出現而將海洛因丟棄在地，為
    警當場查扣之第一級毒品1 小包（驗後淨重0.04公克），原
    審未予宣告沒收銷燬之，尚有未合。公訴人上訴意旨，以原
    審量刑過輕；被告上訴意旨，否認犯罪，雖均無理由，惟原
    判決既有上開可議，自應由本院予以撤銷改判。審酌被告販
    賣第一級毒品海洛因供人施用之行為，將嚴重戕害毒品買受
    人之身心健康至深且鉅，破壞國民身心健康情節重大，且被
    告犯罪後不知悔悟，詎仍砌詞狡飾，否認犯行，避重就輕，
    態度尚難謂為良好，惟念其僅著手販賣第一級毒品行為尚屬
    未遂等一切情狀，仍如原審量處有期徒刑7 年6 月；扣案之
    第一級毒品海洛因1 大包、6 小包（合計淨重3.21公克，空
    包裝重1.42公克，純質淨重1.15公克）及1 小包（驗後淨重
    0.04公克），係查獲之毒品，不問屬於犯人與否，應依毒品
    危害防制條例第18條第1 項前段規定，宣告沒收銷燬之，至
    於送驗耗損之海洛因部分，既已滅失不存在，自無宣告沒收
    銷燬之必要；另被告販賣第一級毒品海洛因所得款項500 元
    ，係因犯罪所得之財物，且已扣案在卷，應依毒品危害防制
    條例第19條第1 項規定，宣告沒收之。
據上論斷，應依刑事訴訟法第369條第1項前段、第364條、第299
條第1項前段、毒品危害防制條例第4 條第1 項、第6 項、第18
條第1 項前段、第19條第1 項，刑法第11條、第2 條第1 項前段
、修正前刑法第47條、第26條前段，判決如主文。
本案經檢察官陳國全到庭執行職務。
中    華    民    國    95    年    12    月    28    日
                  刑事第四庭    審判長法官  蕭權閔
                                      法官  林水城
                                      法官  吳進寶
以上正本證明與原本無異。
如不服本判決應於收受本判決後10日內向本院提出上訴書狀，其
未敘述上訴理由者，並得於提起上訴後10日內向本院補提理由書
狀（均須按他造當事人之人數附繕本）「切勿逕送上級法院」。
中    華    民    國    95    年    12    月    28    日
                                    書記官  林佳蓉
附錄本件論罪科刑法條：
毒品危害防制條例第4 條
製造、運輸、販賣第一級毒品者，處死刑或無期徒刑；處無期徒
刑者，得併科新臺幣1 千萬元以下罰金。
製造、運輸、販賣第二級毒品者，處無期徒刑或7 年以上有期徒
刑，得併科新臺幣7 百萬元以下罰金。
製造、運輸、販賣第三級毒品者，處5 年以上有期徒刑，得併科
新臺幣5 百萬元以下罰金。
製造、運輸、販賣第四級毒品者，處3 年以上10年以下有期徒刑
，得併科新臺幣3 百萬元以下罰金。
製造、運輸、販賣專供製造或施用毒品之器具者，處1 年以上7
年以下有期徒刑，得併科新臺幣1 百萬元以下罰金。
前5 項之未遂犯罰之。


司法院資訊處製作；財團法人民間司法改革基金會備份。
